臺灣臺北地方法院民事簡易判決
110年度北簡字第13494號
原      告  劉芃秀  
訴訟代理人  郭守鉦律師
            林采緹律師
            周廷威律師
被      告  郭震宇  

上列當事人間債務人異議之訴事件，於民國110年12月6日言詞辯
論終結，本院判決如下：
    主    文
本院110年度司執字第51217號強制執行事件之強制執行程序，於
超過新台幣6萬元之部分，應撤銷。
原告其餘之訴駁回。
訴訟費用由被告負擔5分之1，餘由原告負擔。
    事實及理由
一、原告主張、聲明：被告以原告未履行台灣高等法院109年上字第576號調解筆錄（下稱系爭調解筆錄）內容為由，向本院聲請強制執行扣押原告薪資債權（本院110年度司執字第51217號，下稱系爭執行）。惟原告已分別於民國110年3月2日、4月1日、5月7日向被告各清償新臺幣（下同）10萬元，共計30萬元履行系爭調解筆錄條件，被告之執行名義已消滅。另有關原告臉書粉絲團遲至110年7月23日方更名為「劉心語」，係因原告粉專係經臉書驗證真實身分，具有驗證粉絲專頁或個人檔案，會有藍色圓形白色勾勾作為驗證標章，而臉書社群規則中對於已驗證粉絲專頁或個人檔案不得移轉所有權或修改其目的，有臉書粉絲團截圖可證，原告方另尋粉絲團更名管道，如透過申訴、再驗證方式。若原告主觀上自始有違約且不願更名之意思，為何又忽然主動在110年7月23日更名，一再顯示原告並非不願意履行調解條件，而係客觀上受限於臉書社群規則，而無法更名。被告提供之粉絲團更名方式，非屬已驗證粉絲專頁之更名方式，更非僅需三日內即可更名，原告並無違約事實。另原告於YouTube頻道中「必學魚的料理是時候展現我的技術之料理小助手」影片之封面照片，係擷取於網路上新聞圖片，非被告所拍攝照片，而從新聞報導中亦未表示照片來自於被告所有，顯見原告主觀上並無違約故意或過失。被告當庭庭呈之YouTube圖片、影片截圖，皆為原告自行拍攝之片、影片，而非被告拍攝，並無違約之情形。依系爭調解筆錄第五點(一)應於110年2月28日給付10萬元部分，雖原告遲至同年3月2日方給付，惟查國定228紀念日係自110年2月27日起至110年3月1日止，按民法第122條之規定，應以3月1日之翌日即3月2日為期間末日。故原告並無違反系爭調解筆錄，不生違約問題。參照最高法院51年台上字第19號、49年台上字第807號判決及學理上有認為「懲罰性違約金具有『準刑事制裁』的性質以債務人不履行行為之非難性作為衡量懲罰性違約金數額之標準，其中斟酌重大因素包含：債務人不履行行為之非難程度、不法獲利之可能性、財務狀況、債權人受害之性質與程度、債權人遭受其他處罰之可能性等，以符合報復主義主張懲罰應與被告非難程度相當之原則。」。就109年3月31日應給付10萬元部分，原告遲於109年4月1日方給付，遲延一日。就109年4月30日應給付10萬元部分，原告遲於109年5月7日給付。上開情事，被告雖遲延受領，惟原告已給付款項，實際上並未造成被告財產上損失或遭受其他處罰之可能。而原告粉專遲於109年7月23日更名，被告並不會因原告使用上開藝名，而受有任何財產上損失或遭受其他處罰。就原告YouTube特定影片封面使用被告拍攝照片乙事，係取自網路上新聞圖片，且該影片拍攝完成日期早於調解筆錄成立前，難謂原告有何違約行為。縱認原告有違約行為，惟其係使用自己肖像照片，而非侵害他人人格權，且照片來源也是截錄於新聞照片。原告現已下架影片，主觀上並無違約之故意，縱有構成違約事實，惟原告應受非難程度較低，如處懲罰金違約金30萬元，已過度逾越其本應非難之範圍，已達顯失公平之程度，違反相當性原則。原告未獲取任何不法獲利或獲取利益極其輕微，故請求依民法第252條之規定酌減違約金。並聲明：被告不得執臺灣高等法院109年上字第576號調解筆錄作為執行名義對原告聲請強制執行；系爭執行事件所為之強制執行程序應予撤銷。
二、被告答辯、聲明：原告本應分別於110年2月28日、3月31日
    、4月30日給付款項予被告，惟其皆未按前開約定時間給付
    ，第三期亦直至5月7日才匯款，依系爭調解筆錄約定，原告
    應給付30萬元之懲罰性違約金。原告於110年7月23日仍使用
    「劉心語-阿澎」作為粉專名稱，經被告查詢粉專更名設定
    後，確定粉專更名設定只需要三天即可更正更名，有書面截
    圖範例、光碟可證。原告亦可暫時關閉粉絲團避免違約，惟
    其未採取任何作為避免違反和解條文，致有違約事實。另原
    告於Youtube頻道中「必學魚的料理是時候展現我的技術之
    料理小助手」之影片封面照為被告所拍攝，且該照片之版權
    為被告所有，截至110年11月11日止，原告仍繼續使用該照
    片，已違反系爭調解內容，有照片版權截圖及光碟可證。原
    告違反系爭調解內容第三、四、五點。並聲明：原告之訴駁
    回。
三、本院判斷的簡要說明：
(一)不爭執事項：雙方間成立系爭調解筆錄(本院卷第15頁)，原
    告已分別於110年3月2日、4月1日、5月7日分別向被告清償1
    0萬元(本院卷第23-27頁)；被告以系爭調解聲請系爭執行，
    聲請金額為30萬元及自110年4月30日起至清償日止按年息百
    分之5計算之利息(本院卷第19頁)。
(二)爭執事項：原告有無違反系爭調解筆錄?若原告違反，30萬
    元懲罰性違約金是否過高?
　1.查，系爭調解筆錄第五條，明白約定原告應分別於110年2月
    28日、同年3月31日、同年4月30日分別給付10萬元(本院卷
    第16頁)，原告並已自承分別於3月2日、4月1日、5月7日方
    分別給付10萬元，已明顯違反上述的約定，原告雖稱2月28
    日為連假，其餘時間的遲誤對被告並不生重大的影響，但2
    月28日連假，是原告於簽立系爭調解筆錄時所得加以確認，
    若有履行的困難，應於簽立系爭調解筆錄時提出協商，且系
    爭調解筆錄亦未明文禁止原告期前清償，是原告以連假為理
    由主張並未違反系爭調解筆錄，難以採取。又同條明文約定
    ，如有一期未履行，視為全部到期，並自視為到期日起按週
    年利率百分之5加計法定遲延利息，且另給付懲罰性違約金3
    0萬元。依上述明文約定，原告對原告之30萬元債務應已於2
    月28日全部到期，並應自110年3月1日起算遲延利息，
　　原告於3月2日清償10萬元，加計2日利息82元後，尚餘20萬8
    2元未清償，原告另於4月1日清償10萬元，加計3月3日至4月
    1日(29日)之利息795元後，尚餘10萬877元未清償，原告再
    於5月7日清償10萬元，加計4月2日至5月7日(36日)利息497
    元後，尚餘1,374元及自5月8日起至清償日止按年息百分之5
    計算之利息。
　2.雙方雖就原告是否違反系爭調解筆錄第三條、第四條有所爭
    執，但查，系爭調解筆錄並未明文約定違反系爭調解筆錄第
    三條、第四條之法律效果，是縱原告確實違反系爭調解筆錄
    第三條及第四條，亦不使被告當然產生上述第五條原告遲延
    給付分期款時所產生的30萬元懲罰性違約金的請求權。
　3.另法院於依民法第252條規定審酌違約金有無過高情事而應
    否予以酌減時，須依一般客觀事實、社會經濟狀況、當事人
    所受損害情形，及就債務人若能如期履行債務時，債權人所
    得享受之一切利益為衡量之標準。且債務已為一部履行者，
    法院得比照債權人因一部履行所受之利益，減少違約金，民
    法第251條亦有明文。尤以當事人約定懲罰性違約金者，於
    債務人不履行時，債權人除得請求債務人給付違約金外，尚
    得請求履行債務或債務不履行之損害賠償，就債權人之損害
    已有相當之填補，自應加以審慎斟酌。查，系爭調解筆錄約
    定未按期給付應給付30萬元懲罰性違約金，對比原告上述遲
    延後尚欠的金額1,374元及法定遲延利息(縱計算至第三人陽
    信銀行110年10月14日止扣押原告存款之日止，亦不過1千4
    百餘元)，高達210倍以上，經依上述法律明文審酌原告違約
    情節等應審酌事項，認被告於言詞辯論時止所得再依系爭調
    解筆錄請求的執行債權，以6萬元(因系爭調解筆錄第五條就
    違約金部分未約定遲延利息)為宜。
四、綜上，原告以清償為由，請求撤銷系爭執行程序及被告不得
    持系爭調解筆錄對原告執行等，除如主文第1項所示部分有
    理由應判准如主文第1項外，餘無理由，應駁回。
五、本件事證已明，當事人其餘主張陳述及所提證據，經審酌後
    於不影響上述認定，故不詳論。
六、原告勝訴部分，雖是依民事訴訟法第427條第2項訴訟適用簡
    易程序所為被告敗訴之判決，但性質不宜依同法第389條第1
    項第3款規定，職權宣告假執行，應併說明。
七、訴訟費用負擔，依民事訴訟法第79條按雙方勝負比例約略酌
    定。
中　　華　　民　　國　　110 　年　　1 　　月　　19　　日
            臺灣臺北地方法院臺北簡易庭
                                    法  官  詹駿鴻
以上正本證明與原本無異。
如不服本判決，應於判決送達後20日內向本庭（臺北市○○○路0段
000巷0號）提出上訴狀。（須按他造當事人之人數附繕本）如委
任律師提起上訴者，應一併繳納上訴審裁判費。
中　　華　　民　　國　　110 　年　　1 　　月　　19　　日
                                    書記官  翁挺育